【裁判字號】    99,交聲,2125
【裁判日期】    990830
【裁判案由】    交管條例聲異
【裁判全文】
臺灣板橋地方法院交通事件裁定        99年度交聲字第2125號
原處分機關  交通部公路總局臺北區監理所蘆洲監理站
異  議  人
即受處分人  甲○○
上列異議人即受處分人因違反道路交通管理處罰條例案件，對於
交通部公路總局臺北區監理所蘆洲監理站中華民國99年5 月5 日
所為之處分（處分案號：北監蘆字第裁46-C00000000號）聲明異
議，本院裁定如下：
    主  文
原處分撤銷。
甲○○不罰。
    理  由
一、原處分機關處分意旨略以：異議人即受處分人甲○○（下稱
    異議人）於民國99年1 月5 日15時40分許，其駕駛車牌號碼
    N55-408 號重型機車，在臺北縣三重市○○路與三張街口（
    裁決書誤載為「六張街」），因「不依交通標誌指示」之違
    規，為臺北縣政府警察局三重分局厚德派出所警員舉發，並
    掣製北縣警交大字第C00000000 號舉發違反道路交通管理事
    件通知單。嗣移送原處分機關交通部公路總局臺北區監理所
    蘆洲監理站，原處分機關於99年5 月5 日，依道路交通管理
    處罰條例第48條第1 項第2 款規定，以北監蘆字第裁46-C00
    000000號裁決書，裁處異議人罰鍰新臺幣（下同）900 元，
    罰鍰限於99年6 月4 日前繳納，並註明上開罰鍰逾期不繳納
    之處分。
二、異議意旨則略以：異議人並無於裁決書所載時間，騎乘車牌
    號碼N55-408 號重型機車行經上開違規地點，更無何不依交
    通標誌指示之違規行為，舉發違規通知單上之簽名並非異議
    人所簽，本件應係他人冒用異議人之身分所為，為此聲明異
    議，請求撤銷原處分等語。
三、按犯罪事實應依證據認定之，無證據不得認定犯罪事實，刑
    事訴訟法第154 條第2 項定有明文。次按法院受理有關交通
    事件，準用刑事訴訟法之規定，復為道路交通管理處罰條例
    第89條前段所明定，是最高法院76年台上字第4986號判例所
    揭示：「認定犯罪事實所憑之證據，雖不以直接證據為限，
    間接證據亦包括在內，然而無論直接或間接證據，其為訴訟
    上之證明，須於通常一般之人均不致有所懷疑，而得確信其
    為真實之程度者，始得據為有罪之認定，倘其證明尚未達到
    此一程度，而有合理之懷疑存在時，事實審法院復已就其心
    證上理由予以闡述，敘明其如何無從為有罪之確信，因而為
    無罪之判決，尚不得任意指為違法」之意旨，亦即刑事訴訟
    法上法院認定事實之最重要原則之一即認定被告有罪，就該
    有罪事實不能有任何之合理懷疑存在之原則，於法院審理行
    為人違反道路交通管理處罰條例案件時，當有其適用。易言
    之，法院於審理行為人違反道路交通管理處罰條例案件，於
    為事實之認定時，如就原處分機關所認定行為人違規之事實
    仍有合理之懷疑，而無法確信行為人確有該當於道路交通管
    理處罰條例各該處罰條文之構成要件事實時，即應依訴訟法
    上待證事實「倘有懷疑，則應從被告之利益作解釋」之證據
    法則，作對受處分人有利之認定。
四、經查：本件原處分機關認異議人有上開違規事由而予以裁罰
    ，無非係以原舉發機關警員所製發之北縣警交大字第C00000
    000 號舉發違反道路交通管理事件通知單影本1 紙為其論據
    。惟證人即舉發本件違規事由之原舉發機關警員丙○○，於
    本院調查時到庭結證稱：其無法回憶起是否見過異議人，其
    只記得違規人當場沒有出示行照，其是請派出所幫忙查車籍
    ，事後才登記在舉發單上的。當時違規人沒有拿任何證件給
    其看，駕駛人的年籍是違規人當場唸給其聽的等語（見本院
    99年8 月9 日訊問筆錄第3 頁）；復參酌證人乙○○即違規
    車輛所有人於本院調查中到庭結證稱：其不記得其所有之車
    號N55- 408號重型機車，於99年1 月5 日前後有無借給別人
    使用，其常常將機車出借予他人等語（見本院99年8 月9 日
    訊問筆錄第3 頁），則本件於前開違規時、地騎乘機車違規
    之行為人是否確為異議人本人，顯已非無疑問。而異議人於
    本院調查時亦自陳其證件於98年間有遺失過，此有異議人之
    身分證影本附卷可佐，亦徵異議人確有遭人冒名接受舉發之
    可能性。又前揭舉發違反道路交通管理事件通知單影本收受
    通知聯者簽章欄「甲○○」之簽名筆跡，與本院當庭命異議
    人本人當場書寫之「甲○○」3 字筆跡，兩者縱以肉眼觀察
    ，已可發現其於字型外觀、筆順、運筆慣性等特徵方面，均
    有顯著之不同，難認係出自同一人之手。由此，堪認異議人
    辯稱遭人冒名乙節並非無據。既然欠缺積極證據證明本件受
    處分人即為違規行為人，自應為有利於受處分人之認定。
五、綜上所述，本件於前揭時、地，騎乘機車未依標誌、標線指
    示之違規駕駛人，既不能證明確為異議人本人，無從排除異
    議人係遭他人冒名之可能性，原處分機關未及詳查，徒憑原
    舉發機關之舉發，即對異議人為首揭之處分，難認適法。此
    外，本院復查無其他積極證據足認異議人確有原處分機關所
    認定之違規行為，爰撤銷原處分，依法為異議人不罰之諭知
    。
六、據上論斷，應依道路交通管理處罰條例第87條第2 項，道路
    交通案件處理辦法第20條前段，裁定如主文。
中    華    民    國    99    年    8     月    30    日
                  交通法庭  法  官  李釱任
上列正本證明與原本無異。
如不服本裁定，應於裁定送達後五日內敘明抗告理由，向本院提
出抗告狀。
                            書記官  阮旭家
中    華    民    國    99    年    8    月    31    日

司法院資訊處製作；財團法人民間司法改革基金會備份。
